臺灣屏東地方法院民事判決　　　　　　　 96年度訴字第506號
原　　　　告　己○○
被　　　　告　甲○○
　　　　　　　庚○○○
　　　　　　　　　　　　　　樓.
　　　　　　　乙○○
前二人共同
訴訟代理人　　丙○○○
被　　　　告　丁○○
兼訴訟代理人　戊○○
上列當事人間分割共有物事件，本院於民國96年1 月14日言詞辯
論終結，判決如下：
    主  文
兩造共有坐落屏東縣萬丹鄉○○段四九四地號土地，地目建，面
積八百二十平方公尺，依下列方法分割：附圖一甲案所示編號(1)
部分，面積三百八十五平方公尺，分歸原告所有；附圖一甲案所
示編號(2)部分，面積四百三十五平方公尺，分歸被告公同共有。
訴訟費用由被告連帶負擔百分之五十三，餘由原告負擔。
    事實及理由
一、原告起訴主張：坐落屏東縣萬丹鄉○○段494 地號，地目建
    ，面積820 平方公尺土地（下稱系爭土地）為兩造所共有。
    其中原告之應有部分為百分之47，餘由被告5 人公同共有，
    因兩造無意保持共有，爰依法訴請法院准予裁判分割，並請
    求依附圖一所示甲案之分割方法予以分割等語。並聲明：如
    主文第1 項所示。
二、被告甲○○陳稱：同意分割系爭土地，並同意以原告主張之
    分割方法分割等語。
三、被告戊○○、丁○○、庚○○○、乙○○陳稱：伊等同意分
    割系爭土地，惟因被告甲○○與原告係夫妻關係，為防日後
    伊等與甲○○再次分割時，甲○○將分得臨社皮路之土地，
    致伊等所使用之車輛無法進入附圖二編號(1)即現由伊等作為
    停車位使用之空地，故主張應依附圖一所示乙案予以分割等
    語。
四、按各共有人，除因物之使用目的不能分割或契約訂有不分割
    之期限者外，得隨時請求分割共有物，民法第823 條第1 項
    定有明文。經查，本件原告主張系爭土地為兩造所共有，其
    應有部分為百分之47，餘由被告公同共有之情，業據提出土
    地登記謄本1 份為證，應堪信為真實；又兩造就系爭土地，
    並無因物之使用目的不能分割或契約訂有不分割期限之情事
    ，亦為兩造所不爭執，是依據前揭法律規定，原告訴請裁判
    分割系爭土地，於法即無不合，應予准許。
五、次按，請求共有物之分割，應由法院依民法第824 條命為適
    當之分配，不受當事人主張之拘束，法院則應參酌當事人之
    聲明、共有物之性質、經濟效用及全體共有人利益等公平決
    定之。經查：
  (一)系爭土地如附圖二所示編號(1)、(4)部分為空地，其中編號(1)
    之空地鄰近同段518 地號土地部分，搭有石棉瓦車棚，該車
    棚及編號(1)之其他空地，現均由被告戊○○、丁○○使用；
    編號(2)部分，為原告及被告甲○○居住之鋼筋水泥建造2 層
    樓房；編號(3)部分，為磚瓦造平房及鐵皮蓋車棚，該平房現
    無人居住，其旁之鐵皮蓋車棚，則供兩造停放車輛使用；編
    號(5)部分，則為被告戊○○、丁○○居住之鋼筋水泥建造2
    層樓房等情，業經本院至現場勘驗明確，製有勘驗筆錄、現
    場簡圖在卷，並囑託屏東縣東港地政事務所派員勘測，製有
    土地複丈成果圖可稽。
  (二)本院審酌系爭土地上揭使用現況，及1.坐落編號(3)上之建物
    ，兩造均表示可予以拆除（見本院卷第45頁），是於定分割
    方法時，可無須將其列入保存之考慮；2.本件兩造之應有部
    分為原告佔百分之47、被告佔百分之53，二者相差非大。而
    依附圖一甲案所示之分割方法，兩造所分得之土地，不僅與
    使用現況相符，又明顯較乙案所示者方整，而有利於土地之
    利用及經濟效能之發揮；且兩造各臨社皮路之寬度分別為原
    告6.9 公尺、被告13.0公尺，亦較之乙案之各臨社皮路4.3
    公尺、15.6公尺，可使兩造所分得之土地價值不致相差過於
    懸殊，對兩造應較為公允等節，乃認系爭土地之分割方案以
    如主文第1 項所載之方法為適當，爰依此予以分割。
  (三)至被告戊○○、丁○○、庚○○○、乙○○固辯稱，因被告
    甲○○與原告係夫妻關係，為防日後渠等與甲○○再次分割
    時，甲○○將分得臨社皮路之土地，致渠等所使用之車輛無
    法進入附圖二編號(1)現由渠等作為停車位使用之空地，故應
    依附圖一所示乙案予以分割等語。惟查，原告與被告甲○○
    係夫妻關係，此固為兩造所不爭執，然渠2 人之人格權與財
    產權係屬各別，被告甲○○嗣後是否與本件其餘被告分割所
    共有之土地？又其將分得何部分之土地？與原告甚或本件分
    割共有物事件並無法律上之關連性，被告戊○○、丁○○、
    庚○○○、乙○○執之以為定本件分割方法之參酌點，尚有
    未恰，附此敘明。
六、據上論結，原告之訴為有理由，依民事訴訟法第385 條第1
    項前段、第80條之1 、第85條第2 項，判決如主文。
中　　華　　民　　國　　96　　年　　1 　　月　　28　　日
                  民事第一庭  法　官　徐美麗
正本係照原本作成。
如不服本判決，應於收受送達後20日內向本院提出上訴書狀，其
未表明上訴理由者，應於提出上訴後20日內向本院補提理由書狀
（均須按他造當事人之人數附繕本）
                              書記官  曾文玲
中　　華　　民　　國　　96　　年　　1 　　月　　28　　日
